臺北高等行政法院判決
111年度交上字第235號
上  訴  人  蔡明哲                                

被 上訴 人  交通部公路總局臺北區監理所

代  表  人  梁郭國（所長）

上列當事人間交通裁決事件，上訴人對於中華民國111年5月24日
臺灣臺北地方法院111年度交字第205號行政訴訟判決，提起上訴
，本院判決如下：
    主  文
上訴駁回。
上訴審訴訟費用新臺幣柒佰伍拾元由上訴人負擔。
    理  由
一、事實概要：
　　上訴人所有車牌號碼000-0000號自用小客車（下稱系爭汽車
    ），於民國110年9月13日上午6時2分許，行經國道3號高速
    公路南向18.2公里（福德隧道）處時，為內政部警政署國道
    公路警察局第九公路警察大隊（下稱舉發機關）木柵分隊員
    警以雷射測速儀器測得其行車時速為195公里，遂依該科學
    儀器取得之採證照片，以系爭汽車駕駛有「速限90公里，經
    雷達(射)測定行速為195公里，超速105公里」之違規事實，
    乃填製內政部警政署國道公路警察局國道警交字第ZIB41287
    5號舉發違反道路交通管理事件通知單對上訴人予以舉發，
    並移送被上訴人處理。經被上訴人查認上訴人上開違規行為
    屬實，遂依道路交通管理處罰條例（下稱道交條例）第43條
    第1項第2款、第24條（第1項第3款）、第63條第1項第3款規
    定，以111年3月8日北監宜裁字第43-ZIB412875號違反道路
    交通管理事件裁決書（下稱原處分）裁處上訴人罰鍰新臺幣
    （下同）24,000元，並記違規點數3點，以及應參加道路交
    通安全講習。上訴人不服，提起行政訴訟，經臺灣臺北地方
    法院111年度交字第205號行政訴訟判決駁回其訴，上訴人猶
    有不服，遂提起本件上訴。
二、上訴人起訴主張及訴之聲明、被上訴人於原審之答辯及聲明
    、原審判決認定之事實及理由，均引用原審判決所載。
三、上訴意旨略以：系爭汽車之排氣量僅有1,600c.c.，要在國
    道三號南向石碇往木柵之長上坡路段開至時速195公里，不
    合常理，且前方緊鄰另一車輛，如何高速近距離緊跟前車不
    發生碰撞意外，不合常理。測速儀之雷射光在反射面屬非平
    面之表面，且為可透光之車尾燈的情況下有極高機會產生折
    射與散射，加上取締員警並非以垂直角度進行偵測，而是有
    極大入射角與反射角的情況發射雷射激光，依據入射角與反
    射角原理，極有可能透過車輛一旁緊鄰之鐵門或牆面再反射
    至取締裝置，導致測速儀在短時間內接收兩個不同飛行距離
    與時間的光脈衝反射、散射或折射，進而誤判系爭汽車在短
    時間內移動更長距離，產生不合理之速度。舉發員警對雷射
    測速儀有誤之可能完全屏除，造成上訴人不利之情形而未注
    意，況鄰近路段過往亦有小排氣量車輛遭舉發時速190公里
    之不合理事件，經法院認定機器誤測駁回之先例。又被上訴
    人以同一地點與時間之行為連續舉發道交條例第43條第1項
    第2款與同條第4款，對上訴人有不利之情形未注意，違反道
    交條例第85條之1規定得連續舉發之要件，被上訴人採用具
    爭議之證據對上訴人作最高處罰，未依毒樹果實法則與無罪
    推論立場為判斷，造成財產與行動自由之損失而未注意。另
    上訴人自舉發後迄今，於國道累積里程達3,700公里以上，
    未再增加任何交通違規舉發，足證平時開車習慣良好。去年
    逢父喪，遭受打擊，母親脊椎開刀需長期往返宜蘭與臺北做
    追蹤復健，系爭汽車遭扣牌半年將無車接送母親回診復健，
    搭乘大眾交通工具有染疫風險等語。
四、本院經核原審判決駁回上訴人在原審之訴，尚無違誤，就上
    訴理由再予論述如下：
　㈠按道交條例第43條第1項第2款、第4項分別規定：「汽車駕駛
    人，駕駛汽車有下列情形之一者，處新臺幣6,000元以上24,
    000元以下罰鍰，並當場禁止其駕駛：…二、行車速度，超過
    規定之最高時速60公里。」、「汽車駕駛人有第1項或前項
    行為者，並吊扣該汽車牌照6個月；經受吊扣牌照之汽車再
    次提供為違反第1項第1款、第3款、第4款或前項行為者，沒
    入該汽車。」上開規定立法目的在於汽車所有人擁有支配管
    領汽車之權限，對於汽車之使用方式、用途、供何人使用等
    ，得加以篩選控制，無非擔保其汽車之使用者具備法定資格
    及駕駛行為合於交通管理規範之義務，汽車所有人不應放任
    其所有汽車供人恣意使用，以免增加道路交通之風險，是以
    道交條例第43條第4項設有對於車輛所有人吊扣該汽車牌照
    之處罰。復依上開條文之法條文義，其吊扣汽車牌照之對象
    係「違規之汽車牌照」，並無違規汽車駕駛人應與汽車所有
    人為同一人始能吊扣汽車牌照之限制，可知上開規定第1項
    係針對駕駛人駕駛行為之注意義務，第4項則為汽車所有人
    對於汽車物之本身之擔保責任，如駕駛人駕駛汽車而有上開
    違規行為，除駕駛人應受罰鍰之裁罰外，汽車所有人並應受
    吊扣汽車牌照6個月之處分，亦即立法者有意藉此雙重保險
    方式，督促汽車所有人勿輕易提供汽車予可能危險駕駛之人
    ，藉以遏止嚴重交通違規，確保公眾生命、身體、財產之安
    全。故道交處罰條例第43條第4項定有汽車「駕駛人」行車
    速度超過規定之最高時速60公里之行為者，並吊扣汽車所有
    人該汽車牌照6個月之併罰規定，前者係針對駕駛人駕駛行
    為違反義務之裁罰，而後者則是針對汽車所有權人，對於物
    之本身支配管領義務違反所為之裁罰，上開規定雖擴大行政
    罰處罰對象之併罰規定，但兩者規範之違背行政法上義務態
    樣及管制目的均不相同，並非重複處罰，尚不涉及一事不二
    罰之爭執。
　㈡次按認定事實為事實審之職權，而證據之證明力如何或如何
    調查事實，事實審法院有衡情斟酌之權，苟已斟酌全辯論意
    旨及調查證據之結果，並未違背論理法則、經驗法則或證據
    法則，即不能指為違法。縱其證據之取捨與當事人所希冀者
    不同，致其事實之認定異於該當事人之主張者，亦不得謂為
    原判決有違背法令。原判決依據卷附舉發通知單、舉發機關
    111年1月25日國道警九交字第1109705009號函、採證相片、
    汽車車籍查詢單及原處分書等，認定上訴人所有系爭汽車於
    前揭時、地，因有「速限90公里，經雷達(射)測定行速為19
    5公里，超速105公里」之違規行為，事證明確，並論述：本
    件舉發員警使用之雷射測速儀器（主機器號TC008072、檢定
    合格單號碼M0GB1000105），業經經濟部標準檢驗局委託財
    團法人台灣商品檢測驗證中心檢定合格（檢定日期：110年4
    月21日、有效期限：111年4月30日）一事，有檢定合格證書
    影本1紙附卷足憑，則該雷射測速儀測於檢定合格之有效期
    間內所為之測速結果，自應具客觀正確性。再觀諸卷附雷射
    測速儀拍攝之超速違規畫面照片所示（見原審卷第51頁），
    雷射測速儀十字標字確實打於系爭汽車之車尾後車燈上，並
    明確標示「日期：09/13/2021」、「時間06:02:30」、「手
    動：速度」、「地點：國道3號南向18.2公里」、「速限：9
    0km/h」、「車速：-195km/h(車尾)」、「測距：67.8公尺
    」等數據，準此，依本件雷射測速儀啟動拍攝之結果以觀，
    殊難認有何故障、失效或誤測等情事。而本件舉發機關既已
    提出測速過程擷取之照片佐證，即係鎖定系爭汽車，測得系
    爭汽車以每小時195公里（原判決誤載為163公里）時速行駛
    之行為乙節，核屬實在，應可認定。準此足認，系爭汽車於
    110年9月13日上午6時2分許，行經國道3號南向18.2公里（
    福德隧道）處時，確有「速限90公里，經雷達(射)測定行車
    時速為195公里，超速105公里」之違規行為無訛。上訴人所
    執經濟部標準檢驗局雷達雷射測速儀教育訓練資料內容，尚
    難以推翻前開認定等語。經核，原判決業已就上訴人如何有
    道交條例第43條第1項第2款超過規定之最高時速60公里行駛
    之違規行為，論述其事實認定之依據及得心證之理由，並指
    駁上訴人之主張何以不足採之理由，核與卷證資料相符，且
    無悖於證據法則、經驗法則及論理法則，其認事用法尚無違
    誤，自難僅憑上訴意旨所執臆測之詞或與本件個案事實無涉
    之報章雜誌報導，遽為其有利之認定。
　㈢再者，上訴人所有之系爭汽車於上開時、地行車速度經測行
    車時速為195公里，超過規定之最高速限90公里等情，既經
    原審查明屬實，業如前述，故上訴人除遭原處分以其違反道
    交條例第43條第1項第2款規定裁罰外，另經舉發機關填製內
    政部警政署國道公路警察局國道警交字第ZIB412876號舉發
    違反道路交通管理事件通知單對上訴人舉發違反道交條例第
    43條第4項，並依前述規定分別裁處罰鍰及吊扣汽車牌照之
    處分，揆諸前開規定及說明，前開兩種行政罰規範之違背行
    政法上義務態樣及管制目的均不相同，並非連續舉發或重複
    處罰，故不涉及一事不二罰之爭執，亦無涉道交條例第85條
    之1規定之適用，上訴意旨前開所述，容有誤會。
五、綜上，原審判決認事用法並無違誤，並已明確論述其事實認
    定之依據及得心證之理由，對上訴人在原審之主張如何不足
    採之論證取捨等事項，亦均有詳為論斷，上訴論旨指摘原審
    判決違背法令，求予廢棄，無非係重述其在原審已經主張而
    為原審判決摒棄不採之陳詞，或係就原審取捨證據、認定事
    實之職權行使事項，任加指摘違誤，其所稱原審判決有違背
    法令之情事，均難認有理由，應予駁回。本件上訴人對於交
    通裁決事件之上訴，既經駁回，則上訴審訴訟費用750元（
    上訴裁判費）自應由上訴人負擔，爰併予確定如主文第2項
    所示。
六、據上論結，本件上訴為無理由，依行政訴訟法第237條之9第
    2項、第236條之2第3項、第255條第1項、第237條之8第1項
    、第98條第1項前段，判決如主文。　　　　　
中　　華　　民　　國　　111 　年　　12　　月　　14　　日
　　　　　　　　　　臺北高等行政法院第五庭
                          　　審判長法  官　陳  心  弘
                             　　　 法  官　畢  乃  俊
                            　 　　 法  官　鄭　凱　文
上為正本係照原本作成。
不得上訴。
中　　華　　民　　國　　111 　年　　12　　月　　14　　日
　　　　　　　　　　　　　　　　　　書記官　吳　芳　靜